臺灣高等法院刑事判決　　　　　　　　94年度上易字第1462號
上　訴　人　臺灣基隆地方法院檢察署檢察官
被　　　告　乙○○
上列上訴人因被告傷害案件，不服臺灣基隆地方法院94年度易字
第208號，中華民國94年7月15日第一審判決（起訴案號：臺灣基
隆地方法院檢察署94年度偵字第602號），提起上訴，本院判決
如下：
    主  文
原判決撤銷。
乙○○傷害人之身體，處有期徒刑月，如易科罰金以佰元折
算壹日。
    事  實
一、乙○○係告訴人甲○○配偶陳麗英之舅，甲○○於民國九十
    三年九月十八日二十二時許，至基隆市○○區○○街一０三
    巷五五弄四號二樓乙○○住處，向被告乙○○催討借款，二
    人因利息及金額發生爭吵，乙○○竟基於傷害之犯意，出拳
    毆打甲○○，致甲○○受有右眼挫傷、臉部挫傷及外傷性流
    鼻血之傷害。
二、案經甲○○訴請基隆市政府警察局第四分局報請臺灣基隆地
    方法院檢察署檢察官偵查起訴。
    理  由
一、訊據被告固不否認有於右揭時、地與告訴人甲○○因債務之
    金額及利息發生爭吵並進而拉扯之情，惟仍堅決否認有何傷
    害犯行，辯稱：我確實有向告訴人借錢，但告訴人算的利息
    太高，我不能接受，我總共欠告訴人三十餘萬元，借款大概
    已經借了二、三年，我後來已經還告訴人三十一萬元，但告
    訴人說那是利息，所以總共還要還七十多萬元，我認為不合
    理，案發當天，告訴人來找我，我說我月底再還告訴人二萬
    元，告訴人說這個也是還利息，不是還本金，我說這樣怎麼
    還，告訴人說要我簽本票，我不簽，然後告訴人就出手打我
    ，我就閃過去，但後來告訴人又出手扭住我的脖子，我要擺
    脫告訴人，就以手肘往後頂，頂到告訴人的臉部，後來我兒
    子陳俊豪聽到爭吵聲，從他房間出來見狀，就把我們二人拉
    開，我與告訴人就沒有再有肢體衝突，我固然有以手肘推頂
    告訴人臉部致傷，但完全出於自衛，並無傷害告訴人之意思
    云云。
二、經查右揭事實業據告訴人自警詢伊始即指稱其係於右揭時、
    地，因向被告催討債務，而遭被告毆打而受有如事實欄所示
    之傷害等情，且於原審行準備程序確定事實爭點時陳稱：案
    發當時我與被告面對面，我問被告欠我的錢何時還，我就往
    前走，被告就突然打我左臉，打了好幾拳等語。此外，復有
    告訴人所提出之長病紀念醫院基隆分院診斷證明書附卷可稽
    。依被告所辯其遭告訴人出手勒住其頸部，其為求自保，乃
    以手肘往後推頂，則告訴人受傷部位應為胸部，然觀諸卷附
    診斷證明書上所載告訴人受傷情形卻均集中在臉部，靠近鼻
    、眼部位，則被告所稱遭告訴人勒住其頸部，是否屬實即非
    無疑。又被告既係遭告訴人勒住頸部，其於掙扎時，應會留
    下傷痕，但被告卻自承掙扎過程無受傷，亦未驗傷，顯不合
    常情。縱上所述，被告所辯出於自衛，無非卸責之詞，不足
    採信，被告犯行洵堪認定。
三、核被告所為係犯刑法第二百七十七條第一項之傷害罪。原審
    未予詳查，誤為被告無罪之判決，顯有違誤。檢察官上訴指
    摘原判決不當，為有理由，應由本院撤銷改判。爰審酌被告
    犯罪之動機、目的、手段、犯罪所生之損害及犯罪後坦承犯
    行之態度等一切情狀，量處如主文第二項所示之刑，並諭知
    易科罰金之折算標準，以資懲儆。
據上論斷，應依刑事訴訟法第三百六十九條第一項前段、第三百
六十四條、第二百九十九條第一項前段，刑法第二百七十七條第
一項、第四十一條第一項，罰金罰鍰提高標準條例第一條前段、
第二條，判決如主文。
本案經檢察官沈世箴到庭執行職務。
中　　華　　民　　國　　94　　年　　11　　月　　16　　日
　　　　　　　　　刑事第十九庭審判長法　官  葉騰瑞
　　　　　　　　　　　　　　　　    法　官  謝靜恒
　　　　　　　 　 　　　　　　　　　法　官  莊明彰
以上正本證明與原本無異。
不得上訴。
                                    書記官  廖逸柔
中　　華　　民　　國　　94　　年　　11　　月　　16　　日
附錄：本案論罪科刑法條全文
刑法第277條
傷害人之身體或健康者，處三年以下有期徒刑、拘役或一千元以
下罰金。犯前項之罪因而致人於死者，處無期徒刑或七年以上有
期徒刑；致重傷者，處三年以上十年以下有期徒刑。
